【裁判字號】    90,台上,3061
【裁判日期】    900524
【裁判案由】    偽造有價證券
【裁判全文】
最高法院刑事判決                                九十年度台上字第三○六一號
    上   訴  人 單金海
右上訴人因林如香自訴偽造有價證券案件，不服台灣高等法院台中分院中華民國八十
八年三月三十一日第二審更審判決（八十八年度上更(一)字第二四號，自訴案號：台灣
台中地方法院八十五年度自字第一三三九號），提起上訴，本院判決如左：
    主  文
上訴駁回。
    理  由
按刑事訴訟法第三百七十七條規定：上訴於第三審法院，非以判決違背法令為理由，
不得為之。是提起第三審上訴，應以原判決違背法令為理由，係屬法定要件。如果上
訴理由狀並未依據卷內訴訟資料，具體指摘原判決不適用何種法則或如何適用不當，
或所指摘原判決違法情事，顯與法律規定得為第三審上訴理由之違法情形，不相適合
時，均應認其上訴為違背法律上之程式，予以駁回。本件上訴人單金海上訴意旨略稱
：(一)、原判決所謂上訴人偽造之本票，其金額壹萬元經塗改為玖拾萬元，有違票據法
第十一條第三項之規定。又「一定之金額」，為本票應記載之事項，同法第一百二十
條第一項第二款定有明文，其金額既經塗改，該本票自屬無效，上訴人亦不應負偽造
有價證券之刑責。原判決雖稱該本票僅「元及林如香」等字經刪除，惟所謂之金額，
應包括數量及貨幣之單位，兩者缺一不可，無法割裂，原判決竟認刪除「元」字並非
刪除金額，且該本票面額究為「一萬元」抑為「玖拾萬元」﹖原判決未加論斷，則原
判決自有適用法則不當及理由不備之違背法令。(二)、上訴人係因自訴人林如香脅迫而
簽發本件之本票，且簽發之前係經伊母單杜靜子（即杜靜子）同意，請傳訊黃忠偉及
賴志明證明其事等語。然查：(一)、原判決認定上訴人單金海前因委託林如香刊登廣告
，積欠林如香廣告費，於民國八十四年一月六日下午五時許，在台中市○○街十九號
，簽發到期日八十五年八月六日，面額新台幣（下同）玖拾萬元之本票清償債務，竟
意圖供行使之用，未經其母杜靜子之同意，即在上開本票發票人欄偽造簽署杜靜子之
姓名並在旁按捺拇指之指印，使杜靜子與其同為上開本票之共同發票人，並持交林如
香收受，嗣該本票屆期不獲付款，林如香持向原審法院民事庭聲請裁定准予強制執行
，杜靜子以其未簽發上開本票為由，對林如香提起確認本票債權不存在之訴，經該院
民事庭於八十五年十月一日，以八十五年度中簡字第一九四四號判決確認上開本票對
杜靜子之票據權利不存在，林如香始悉該本票發票人杜靜子部分係上訴人所偽造等情
。業已說明其所憑之證據及其認定之理由甚詳。(二)、票據法第十一條第三項雖有「票
據上之記載，除金額外，得由原記載人於交付前改寫之。但應於改寫處簽名」之規定
，但參酌同法第十六條所定票據經變造即無權限人之改寫，並不當然歸於無效之意旨
，則發票人改寫（訂正）票據上之金額，尚難謂該票據為無效。且本件上訴人簽發之
本票，在刪改前之原文為：「憑票准自民國八十四年二月起至八十五年八月六日止，
按月於每月六日，無條件擔任支付新台幣（下同）壹萬元予林如香小姐（似遺漏「計
」字）玖拾萬元正予林如香小姐或其指定人，其中任何一期到期不獲付款時，視為全
部到期……」（第一審法院卷第三頁本票影本）。嗣上訴人在交付自訴人林如香之前
，自認壹萬元下之「予林如香小姐」等字係多餘，予以刪除，並在刪除及「玖拾萬元
」處，捺下其本人之指印，以示鄭重，縱其疏於注意將「壹萬元」之「元」字一併刪
除。惟該「壹萬元」係分期給付之每期應付之數額，尚非票據法第十一條第三項及第
一百二十條第一項第二款所指之「一定金額」（票據面額），該本票之「一定金額」
，顯然係「玖拾萬元」。前開本票「玖拾萬元」處並未予以刪除，亦難謂該本票欠缺
應記載之事項為無效。並遽謂上訴人行為不成立偽造有價證券之罪，及漫指原判決論
處上訴人上開罪刑，有適用法則不當之違法。(三)、刑事訴訟法第三百七十九條第十四
款前段所謂之判決不載理由，係指判決理由應記載之事項，完全不予記載或記載不完
備者而言。本件原判決事實認定上訴人因「積欠林如香廣告費，於八十四年一月六日
下午五時許，在台中市○○街十九號，簽發到期日八十五年八月六日、面額新台幣九
十萬元之本票清償債務……」。原判決理由亦說明：「訊據被告（指上訴人）固坦承
在上開本票（指事實欄認定之面額九十萬元之本票）發票人欄簽署其母杜靜子之姓名
並捺指印……」（原判決正本第一頁第十五至十七行，第二頁第十六行）。如何尚謂
原判決理由未論及本件偽造之本票金額係九十萬元。本件原判決理由所應記載者係認
定上訴人在上開本票發票人欄內，偽造其母杜靜子簽名及指印等犯罪事實所憑之證據
及其認定之理由，至於該本票之金額為九十萬元，上訴人未有爭執，縱原判決僅作前
述簡略之記載，尚難謂有判決理由不備之違背法令。(四)、本院為法律審，係以第二審
判決所確認之事實為判決基礎，除有特別規定外，不調查事實。上訴人在第一審法院
審理中，已承認在前開本票之發票人欄內簽其母杜靜子之姓名及捺指印，未經其母同
意云云（第一審法院卷第十五頁）。杜靜子在原審亦證稱：前開本票上「杜靜子」三
字，非伊所簽，上訴人曾打電話問伊身分證號碼，伊未告訴上訴人，亦不知上訴人是
要用以簽發本票等語（原審上更(一)字卷第十七頁反面）。上訴人未具體指明在原審曾
如何聲請傳訊其他證人，以證明其母同意其簽發本票，上訴本院後方請求傳訊證人黃
忠偉及賴志明，證明其事，依照前揭說明，自非上訴本院之合法理由。綜上所述，上
訴意旨所指摘各點，均與法律規定得為第三審上訴理由之違法情形不相適合，是其上
訴違背法律上之程式，應予駁回。
據上論結，應依刑事訴訟法第三百九十五條前段，判決如主文。
中      華      民      國     九十     年      五      月    二十四    日
                              最高法院刑事第四庭
                                  審判長法官  董  明  霈
                                        法官  丁  錦  清
                                        法官  林  茂  雄
                                        法官  王  居  財
                                        法官  張  祺  祥
      右正本證明與原本無異
                                              書  記  官
中      華      民      國     九十     年      五      月    三十一    日
                                                                        Ｖ


司法院資訊處製作；財團法人民間司法改革基金會備份。
